【裁判字號】    98,訴,2188
【裁判日期】    990716
【裁判案由】    損害賠償
【裁判全文】
臺灣板橋地方法院民事裁定              98年度訴字第2188號
原      告  甲○○
訴訟代理人  葉志飛律師
訴訟代理人  黃柏承律師
被      告  乙○○
訴訟代理人  胡美慧律師
右當事人間請求清償債務事件，原告於中華民國99年6 月16日為
訴之追加，本院裁定如左：
    主      文
原告追加之訴駁回。
訴訟費用由原告負擔。
    理      由
一、按民事訴訟法第255條第1項前段規定，訴狀送達後，原告不
    得將原訴變更或追加他訴。又按請求之基礎事實同一者，雖
    於訴狀送達後，原告仍得將原訴變更或追加他訴，無須得被
    告同意，同法第255條第1項、第2 款亦有明文，惟所謂請求
    之基礎事實同一者，係指變更或追加之訴與原訴之主要爭點
    有其共同性，各請求利益之主張在社會生活上可認為同一或
    關連，而就原請求之訴訟及證據資料，於審理繼續進行在相
    當程度範圍內具有同一性或一體性，得期待於後請求之審理
    予以利用，俾先後兩請求在同一程序得加以解決，避免重複
    審理，進而為統一解決紛爭者，始足當之（最高法院90年度
    台抗字第2號裁定、90年度台上字第16號判決意旨參看）。
二、本件原告起訴係主張兩造於民國94年9 月、10月間，約定原
    告委託被告，為原告提供股票投資訊息，再由原告評估股票
    投資風險（原告經得原告胞妹王淑媛同意使用王淑媛設於康
    和公司之證券帳戶、臺北區中小企業銀行社子分行帳戶為投
    資股票之帳戶），自行以電話下單方式決定買賣與否，再視
    投資績效給予報酬等語。因原告主張委任範圍為「原告委託
    被告為原告提供股票投資訊息」，而依民法第544 條規定請
    求被告賠償。嗣於98年11月4 日追加依民法第184條第1項、
    第188條、第224條、第227 條之規定，併擴張應受判決事項
    （見本院卷第12至20頁原告追加之訴狀），惟原告就此部分
    追加之訴，於99年1月6日撤回，業經被告同意（見本院卷第
    94頁反面言詞辯論筆錄）。嗣原告再於99年6 月18日再提出
    言詞辯論意旨狀，再為陳明依民法第184條、第224條、第22
    7條之法律關係請求（見本院卷第223頁），核屬訴之追加，
    雖原告訴訟代理人當庭表明撤回此部分之訴（見本院卷第24
    4 頁言詞辯論筆錄），但因原告訴訟代理人並無特別代理權
    ，是原告訴訟代理人當庭撤回此部分加之訴，尚不合法，合
    此說明。
三、本件原告起訴意旨，係主張兩造於民國94年9 月、10月間，
    約定原告委託被告，為原告提供股票投資訊息，再由原告評
    估股票投資風險（原告經得原告胞妹王淑媛同意使用王淑媛
    設於康和公司之證券帳戶、臺北區中小企業銀行社子分行帳
    戶為投資股票之帳戶），自行以電話下單方式決定買賣與否
    ，再視投資績效給予報酬等語。因原告主張委任範圍為「原
    告委託被告為原告提供股票投資訊息」，而依民法第544 條
    規定請求被告賠償。被告則辯稱：原告係全權委任被告代操
    股票買賣事務等語，是本院就兩造之爭執點均在於兩造之委
    任關係範圍予以之審理調查，並未就被告是否有因故意或過
    知不法侵害原告之權利，或被告有無不完全給付或民法第22
    4條範圍有所調查或審理，且原告自起訴（98年5月27日）迄
    至99年6 月18日為訴之追加時止，既均未就此訴之追加事實
    為任何調查或審理；且原告所主張兩造間之委任而請求被告
    賠償之範圍，亦均不涉民法第184條、第224條、第227 條之
    法律關係或事實，甚者，原告就追加依民法第184 條（需具
    不法要件）、第224 條（需係債務人之履行輔助人要件）、
    第227 條（可歸責於債務人之不完全給付）之法律關係部分
    ，其構成要件與民法第544 條之構成要件事實，核均不一，
    皆需另再審理調查，影響本件訴訟之終結；且原告追加之訴
    與原訴之主要爭點亦無共同性，各請求利益之主張在社會生
    活上尚難認為同一，而就原請求之訴訟及證據資料，於審理
    繼續進行在相當程度範圍內難認具有同一性或一體性，無從
    期待於後請求之審理逕以利用，而不須再調查，即得終結，
    是訴訟資料無共通性，亦無重複審理之問題，殊難認其請求
    之基礎事實為同一，且被告亦不同意原告訴之追加，是原告
    追加之訴自屬不合法，自應予裁定駁回。
四、依民事訴訟法第249條第1項第6 款，第95條，第78條，裁定
    如主文。
中    華    民    國    99    年    7    月    16     日
                  民事第二庭    法  官  李行一
以上正本證明與原本無異。
如不服本裁定應於送達後10日內向本院提出抗告狀，並應繳納抗
告費新台幣1,000元整。
中    華    民    國    99    年    7    月    16     日
                                書記官  蔡於衡

司法院資訊處製作；財團法人民間司法改革基金會備份。
